臺北高等行政法院判決　　　　　　　　　　　　　　　九十二年度訴字第八八三號
　　　　　　　　　　　　　　　.
　　原　　　告　美商．摩勒克斯公司
　　　　　　　　(MOLEX .
　　　　　　　　ED)　　　　.
　　代　表　人　路易士 Ａ．海.
　　　　　　　　(秘書)
　　　　　　　　(LOUIS .
　　訴訟代理人　陳文郎律師
　　複代 理 人　楊祺雄律師
　　　　　　　　康偉言(專利代.
　　被　　　告　經濟部智慧財產局
　　代　表　人　蔡練生(局長)
　　訴訟代理人　乙○○
　　參　加　人　鴻海精密工業股份有
　　　　　　　　限公司
　　代　表　人　甲○○(董事長.
右當事人間因新型專利異議事件，原告不服經濟部中華民國九十一年十二月二十四日
經訴字第○九一○六一三○九三○號訴願決定，提起行政訴訟，並經本院裁定命參加
人獨立參加本件被告之訴訟。本院判決如左：
    主  文
訴願決定及原處分均撤銷。
被告就參加人之第00000000號「插頭連接器」新型專利申請案，應為撤銷准
予專利之處分。
訴訟費用由被告負擔。
    事  實
壹、事實概要：
    緣參加人前於民國（以下同）八十九年一月二十八日以「插頭連接器」向被告申
    請新型專利，經被告編為第00000000號審查，准予專利（以下簡稱系爭
    案）。公告期間，原告以系爭案違反其核准審定時專利法（以下簡稱專利法）第
    九十八條第一項第一款及第二項規定，不符新型專利要件，對之提起異議，並提
    出證據一為西元一九九七年十二月二日公告之美國第0000000號專利案（
    以下簡稱引證一）、證據二及異議附件二為西元一九七五年十月二十八日公告之
    美國第0000000號專利案（以下簡稱引證二）及其部分構造編號圖、證據
    三及異議附件三為西元一九八七年二月十日公告之美國第0000000號專利
    案（以下簡稱引證三）及其部分構造編號圖、證據四為西元一九七五年十二月二
    日公告之美國第0000000號專利案（以下簡稱引證四）、證據五為西元一
    九九八年二月十日公告之美國第0000000號專利案（以下簡稱引證五）、
    證據六為西元一九九四年三月三日公告之美國第0000000號專利案（以下
    簡稱引證六）及證據七為八十六年六月十一日公告之第00000000號「具
    變更電路特性之裝置的電連接器」新型專利案（以下簡稱引證七）為異議證據。
    案經被告審查，於九十一年七月三十一日以（九一）智專三（二）○四○二四字
    第○九一八九○○一七六八號專利異議審定書為「異議不成立」之處分。原告不
    服，提起訴願，遭駁回後，遂向本院提起行政訴訟，本院因認本件撤銷訴訟之結
    果，參加人之權利或法律上利益將受損害，乃依行政訴訟法第四十二條第一項規
    定，依職權裁定命參加人獨立參加本件被告之訴訟。
貳、兩造聲明：
一、原告聲明：求為判決
１、訴願決定及原處分均撤銷。
２、被告就第00000000號「插頭連接器」新型專利申請案，應為撤銷准予專
    利之處分。
３、訴訟費用由被告負擔。
二、被告聲明：求為判決
１、原告之訴駁回。
２、訴訟費用由原告負擔。
、兩造爭點：
    原告所提出之異議證據即引證一至引證七是否足以證明系爭案不具新穎性與進步
    性，而不符新型專利之要件？
一、原告陳述：
１、原處分及訴願決定有錯認事實之違法：
(1)、有鑑於原處分及訴願決定之理由中有諸多錯認系爭案創作目的以及為達成創作目
    的所採用之技術手段之情事，原告謹依據系爭案說明書中所陳述之內容，扼要說
    明並釐清如后，俾法院能夠明確瞭解系爭案所自述之創作目的及技術手段為何，
    進而彰顯原處分及訴願決定錯認事實之處。
(2)、按系爭案在創作背景說明中，提及習知導電端子係呈水平共面設置，在多個導電
    端子同排配置時，會造成整排端子之整體長度增加而佔用絕緣本體較大空間，不
    利於連接器向薄小化之方向發展。為了改善習知導電端子水平共面設置之缺失，
    系爭案提出如申請專利範圍第一項至第八項所界定之插頭連接器以達成其節省絕
    緣本體之空間，進而減少連接器整體尺寸之目的。簡要言之，系爭案第七圖顯示
    ，習知插頭連接器中之端子模組90包含導電端子94及絕緣塊體92，當導電端子94
    ，如圖七所示，以水平共面方式配置於絕緣本體內時，因相鄰水平共面排列之
    絕緣塊體92之寬度最大，故其水平共面排列之整體寬度決定了絕緣本體之縱長
    向尺寸。為了能節省習知插頭連接器之絕緣本體之縱長向尺寸，系爭案係選擇
    將導電端子由習知的水平共面方式改變成斜向平行方式來進行。首先，如系爭案
    之第二圖、第三圖及第五圖所示，插頭連接器100中之絕緣本體１上設置了第一端
    子通孔，該第一端子通孔之橫截面，如第三圖所示，包括收容部 131及卡合
    部132，其中收容部131係略呈平行多邊形，而卡合部132 則呈矩形並斜向設置於
    收容部131之一對角線兩端，且自該卡合部132至該收容部131 中心之連線方向（
    即前述對角線方向）係與絕緣本體１之底表面１０呈一約略四十五度之夾角。其次
    ，系爭案之第一端子２包括對接段、水平段、固持段及尾端等四個部分
    ，其中對接段相對於水平段扭轉一定角度，而固持段亦相對於水平段扭
    轉一定角度。很明顯的，第一端子之固接段之尺寸，相較於對接段、水平段
    及尾端而言，寬度最大。如第五圖所示，當第一端子１置入相對應之第一端
    子通孔內時，第一端子２之水平段係收容於該第一端子通孔之收容部 131
    內，而第一端子２之固持段則收容於第一端子通孔之卡合部 132中，如此自
    然形成第一端子２之水平段與絕緣本體１之底表面１０呈平行關係而第一端子２
    之固持段則與絕緣本體１之底表面１０呈一約略四十五度之夾角，如此配置之後
    ，可使寬度最大之固持段在並列時呈斜向平行關係而非水平共面關係，以致可
    減少絕緣本體１之縱長向尺寸。據上所述，系爭案之主要技術手段在於：第一端
    子通孔之卡合部132至該收容部131中心之連線方向（即對角線方向）係與絕緣
    本體１之底表面１０呈一約略四十五度之夾角；或是可以另一種等效說法表達：第
    一端子２之固持段係與絕緣本體１之底表面１０呈一約略四十五度之夾角；兩種
    表達方式，屬一體之兩面，實質上並無不同。
(3)、原處分及訴願決定中錯認事實之處甚多：
、原處分及訴願決定中均指陳「系爭案卡合後，其絕緣本體呈銳角夾角，而引證一
    之倒勾雖亦呈傾斜，惟其本體仍呈水平狀，無法節省絕緣本體縱長向尺寸，原告
    將系爭案本體卡合後之夾角與引證一之倒勾相較，主張引證一已揭露系爭案卡合
    部連線與絕緣本體呈銳角夾角之特徵，並非正確」云云，惟事實上，如附件四系
    爭案第五圖所示，系爭案之第一端子２與第一端子通孔結合後，第一端子２之
    固持部（黃色部分）與絕緣本體１之底表面（藍色部分）呈一銳角夾角；或如
    附件五系爭案第三圖所示，另一等效陳述為：卡合部132至收容部131中心之連線
    方向（黃色部分）係與絕緣本體１之底表面（藍色部分）呈一銳角夾角。同樣地
    ，如附件四證據一 FIG.7所示，證據一之端子與通孔結合後，端子之固持
    部（或謂固持部上之倒勾；黃色部分）與絕緣本體之底表面（藍色部分
    ）成一銳角夾角；或如附件五證據一 FIG.6所示，另一等效陳述為：證據一之傾
    斜側壁41b，41c所圍成之卡合部至通孔中心之連線（黃色部分）與絕緣本體
    之底表面（藍色部分）成一銳角夾角。據上分析比對可知，如附件四所示，系爭
    案第五圖「第一端子２之固持部（黃色部分）與絕緣本體１之底表面（藍色部
    分）呈一銳角夾角」之結構特徵等同於證據一 FIG.7「端子之固持部（或謂
    固持部上之倒勾；黃色部分）與絕緣本體之底表面（藍色部分）成一銳角
    夾角」之結構特徵；或如附件五所示，另一等效陳述為，系爭案第三圖「卡合部
    132至收容部131中心之連線方向（黃色部分）係與絕緣本體１之底表面（藍色部
    分）呈一銳角夾角」之結構特徵等同於證據一 FIG.6「傾斜側壁41b，41c所圍成
    之卡合部至通孔中心之連線（黃色部分）與絕緣本體之底表面（藍色部分）
    成一銳角夾角」。據此，原告之見解顯然正確無誤，而觀諸前述原處分及訴願決
    定之指陳理由，顯見係因被告及訴願決定機關對系爭案之技術手段未能真正明瞭
    所致，確有錯認事實之違法。
、原處分及訴願決定中均指陳「觀諸引證一．．．創作目的為分散卡合力量，亦與
    系爭案減少絕緣本體尺寸之目的不同．．．」云云；惟事實上，雖然證據一之訴
    求目的為分散卡合力量，惟參看證據一第七圖及說明書第四欄第四十九至五十八
    行之說明可清楚瞭解，基於端子之固持部（或謂固持部上之倒勾）之斜
    向配置，使得相鄰端子間之固持力未排列在同一直線上，因此可使端子間之間
    （分）隔壁面（即圖七中之Ｗ所示部分）較為接近而提供一更為緊密之連接器。
    這是因為假設相鄰端子之固持點（如習知連接器一般）係直接經由分隔壁面Ｗ而
    呈直線排列時，則相鄰端子間的分隔壁面Ｗ即需要更多的材料以便（增加厚度而
    ）減少該分隔壁面之塑膠材料（因受到固持點之卡合力推抵而）破裂之傾向。據
    上所述，證據一端子之固持部（或謂固持部上之倒勾）之斜向配置結構
    除能達成分散卡合力量之目的外，在本質上亦能減少絕緣本體之縱長向尺寸，且
    從證據一之圖式及相關說明中亦可清楚瞭解證據一之結構可提供較習知連接器更
    為緊密（more dense）之連接器。據此，除再次印證原告之見解正確無誤外，亦
    更彰顯前述原處分及訴願決定所指陳之理由乃係被告及訴願決定機關對證據一之
    技術內容及結構特徵未能真正明瞭所致，確有錯認事實之違法。
２、系爭案之申請專利範圍欠缺新穎性或進步性，不應准予專利：
(1)、系爭案申請專利範圍第一項與證據一無法區別，欠缺新穎性要件，不應准予專利
    ，原告謹敘明理由如后：
、原告將申請專利範圍第一項之插頭連接器之構成要件與證據一之電連接器之構件
    比對分析如后（括號【】內代表證據一之對應結構、編號或補充說明），為方便
    說明起見，參見附件六有關證據一之部分圖式，其中編號ａ、ｂ、ｃ、ｄ是由原
    告自行加入以輔助說明者：
    一種插頭連接器，至少包括有：
I、絕緣本體１【絕緣本體】，其具有水平之底表面１０【底表面ａ】及與底表面相
    鄰接且相對設置之對接面【對接面ｂ】與接合面【接合面】，於接合面
    【接合面】上設有複數個貫穿至對接面【對接面ｂ】之第一端子通孔【端
    子通孔】，該等第一端子通孔【端子通孔】之橫截面構造至少包括有收容
    部131【收容部ｃ：由側壁41a所圍成】及卡合部132【卡合部ｄ：由相對側壁41b
    ｂ及41c 所圍成】，其中卡合部132【卡合部ｄ】係設置於收容部131【收容部ｃ
    】之端側適當位置處，且自該卡合部132【卡合部ｄ】至收容部131【收容部ｃ】
    中心之連線方向係與絕緣本體１【絕緣本體】之底表面１０【底表面ａ】成一銳
    角夾角；
II、第一端子２【端子】，係對應組設於絕緣本體１【絕緣本體】之第一端子通
    孔【端子通孔】中，其至少包括有突出絕緣本體１【絕緣本體】外之對接
    段【對接段 24a】，及固持於前述第一端子通孔【端子通孔】中之固持段
    【固持段】。
、依據前述分析比對結果可知，申請專利範圍第一項之各項構成要件皆可與證據一
    之各項構件一一對應，因此申請專利範圍第一項之插頭連接器已將證據一之電連
    接器涵蓋於（讀入）其範圍內，或謂證據一之電連接器已落入申請專利範圍第一
    項所界定之範疇內。然而此種結果顯然是荒謬的，因為證據一係美國專利第00
    00000號，乃系爭案申請前即已公開的文獻，假設申請在後之系爭案所撰述
    之申請專利範圍第一項之範疇竟然可以回溯性地將公開在先之證據一電連接器納
    入其中的話，則不啻剝奪了社會既存的利益並將之納入私囊，此種作法完全違反
    專利制度的真精神，亦為專利法第九十八條第一項第一款所明定不予專利之態樣
    （欠缺新穎性之規定）。據此，顯見申請專利範圍第一項之範疇有過於廣泛之不
    當情事，以致無法與證據一相區別並將之錯誤地納入其範圍內，因此系爭案申請
    專利範圍第一項無法滿足新穎性要件而不應准予專利。
(2)、系爭案申請專利範圍第二項與證據一及證據二相較，欠缺進步性要件，不應准予
    專利，原告謹敘明理由如后：
、申請專利範圍第二項係申請專利範圍第一項之附屬項，其除包含第一項之全部構
    成要件外，另外新加入了其他構成要件；現針對第二項新加入之構成要件進行分
    析比對如后（括號【】內代表證據一之對應結構、編號或補充說明）。
、第二項新加入之構成要件如下：第一端子通孔【端子通孔】之收容部 131【
    收容部ｃ：由側壁41a所圍成】係約略成多邊形構形【證據一之FIG.6顯示，端子
    通孔之收容部ｃ呈矩形構形，因此亦為多邊形之一種型態而為多邊形構形所涵
    蓋】，而卡合部132 【卡合部ｄ：由相對側壁41b及41c所圍成】則略呈矩形並設
    置於收容部131之一對角線兩端【證據一之FIG.6顯示，端子通孔之卡合部ｄ略
    呈三角形並設置於收容部131之一對角線兩端】。
、依據前述分析比對可知，第二項插頭連接器之各項構成要件與證據一電連接器之
    各項構件間的唯一差異在於第二項之卡合部 132略呈矩形，而證據一之卡合部ｄ
    略呈三角形；惟此種差異僅為卡合部形狀上之設計選擇而已，且已見於申請前之
    公開文獻中（例如證據二FIG.11中之卡合部即呈矩形），在固持功效上並無因
    形狀不同而有所差異，此外，系爭案之說明書中亦未對卡合部 132矩形構形之功
    效有任何具體著墨。據此，第二項之構成要件乃為熟悉本項技術人士在證據一及
    證據二之教示下即可將其相互結合應用而輕易完成者，且無功效上之增進，因此
    無法滿足進步性要件而不應准予專利。
(3)、系爭案申請專利範圍第三項與證據一或證據二相較，欠缺新穎性或進步性要件，
    不應准予專利，原告謹敘明理由如后：
、申請專利範圍第三項係依附於申請專利範圍第一項或第二項之多重附屬項，其除
    分別包含第一項或第二項之全部構成要件外，另外新加入了其他構成要件；現針
    對第三項新加入之構成要件進行分析比對如后（括號【】內代表證據一之對應結
    構、編號或補充說明）。
、第三項新加入之構成要件如下：第一端子２【端子】上還設有水平段【水平
    段】用以連接對接段【對接段 24a】與固持段【固持段】，且對接段
    【對接段 24a】相對於水平段【水平段】扭轉一定角度並突出於絕緣本體１
    【絕緣本體】之對接面【對接面ｂ】外【參見證據一FIG.1、FIG.4以及第三
    欄第三十三至四十九行之說明，可知對接段 24a相對於水平段扭轉一定角度並
    突出於絕緣本體之對接面ｂ之外】，而固持段【固持段】亦相對於水平段
    【水平段】扭轉一定角度而成不共面設置，且其係收容於前述第一端子通孔
    【端子通孔】之卡合部132【卡合部ｄ】中【參見證據一FIG.4、FIG.6、FIG
    .7以及第三欄第三十三至四十九行之說明，可知固持段相對於水平段扭轉一
    定角度而成不共面設置，且固持段44係收容於端子通孔41之卡合部ｄ中】。
、依據前述分析比對可知，依附於第一項之第三項插頭連接器之各項構成要件皆可
    與證據一之各項構件一一對應，以致無法與證據一之電連接器相區別，因此無法
    滿足新穎性要件而不應准予專利。
、依據前述分析比對可知，依附於第二項之第三項插頭連接器乃為熟悉本項技術人
    士在證據一及證據二之教示下即可將其相互結合應用而輕易完成者，且無功效上
    之增進，因此無法滿足進步性要件而不應准予專利。
(4)、系爭案申請專利範圍第四項與證據一或證據二相較，欠缺新穎性或進步性要件，
    不應准予專利，原告謹敘明理由如后：
、申請專利範圍第四項係申請專利範圍第三項（第三項係依附於第一項或第二項之
    多重附屬項）之附屬項，其除包含第三項之全部構成要件外，另外新加入了其他
    構成要件；現針對第四項中新加入之構成要件進行分析比對如后（括號【】內代
    表證據一之對應結構、編號或補充說明）。
、第四項新加入之構成要件如下：第一端子２【端子】固持段【固持段】之
    扭轉角度與第一端子通孔【端子通孔】橫截面之縱長軸線之斜度相同，固持
    段【固持段】與卡合部 132【卡合部ｄ】相配合。據上分析比對可知，第四
    項新加入之構成要件與證據一之相關結構一一對應，以致無法與證據一之相關結
    構相區別。
、依據前述分析比對可知，依附於第三項（且間接依附於第一項）之第四項插頭連
    接器之各項構成要件與證據一之各項構件一一對應，以致無法與證據一之電連接
    器相區別，因此無法滿足新穎性要件而不應准予專利。
、依據前述分析比對可知，依附於第三項（且間接依附於第二項）之第四項插頭連
    接器乃為熟悉本項技術人士在證據一及證據二之教示下即可將其相互結合應用而
    輕易完成者，且無功效上之增進，因此無法滿足進步性要件而不應准予專利。
(5)、系爭案申請專利範圍第五項與證據一、證據二以及證據五相較，欠缺進步性要件
    ，不應准予專利，原告謹敘明理由如后：
、申請專利範圍第五項係依附於申請專利範圍第一項或第二項之多重附屬項，其除
    分別包含第一項或第二項之全部構成要件外，另外新加入了其他構成要件；現針
    對第五項中新加入之構成要件進行比對分析如后。
、第五項新加入之構成要件如下：於該絕緣體１之第一端子通孔旁側設置有收容
    空間，該收容空間中收容有第二端子組件３。惟前述第五項新加入之構成要
    件已在證據五之 FIG.2中揭示，其中端子組件係容置於絕緣本體之容置空間
    內，因此屬習知技術之範疇。
、依據前述分析可知，依附於第一項之第五項插頭連接器乃為熟悉本項技術人士在
    證據一及證據五之教示下即可將其相互結合應用而輕易完成者，且無功效上之增
    進，因此無法滿足進步性要件而不應准予專利。
、據前述分析比對可知，依附於第二項之第五項插頭連接器乃為熟悉本項技術人士
    在證據一、證據二以及證據五之教示下即可將其相互結合應用而輕易完成者，且
    無功效上之增進，因此無法滿足進步性要件而不應准予專利。
(6)、系爭案申請專利範圍第六項與證據一、證據二以及證據五相較，欠缺進步性要件
    ，不應准予專利，原告謹敘明理由如后：
、申請專利範圍第六項係申請專利範圍第五項（第五項係依附於第一項或第二項之
    多重附屬項）之附屬項，其除包含第五項之全部構成要件外，另外新加入了其他
    構成要件；現針對第六項中新加入之構成要件進行分析比對如后。
、第六項新加入之構成要件如下：第二端子組件３包括有導電端子、絕緣塊體
    及接地片，該等導電端子及接地片係組設於絕緣塊體上。惟前述第六項
    新加入之構成要件已在證據五之 FIG.9以及說明書第四欄第二十六至三十一行中
    揭示，其中端子組件含絕緣塊體 30a,30b、接地片及導電端子，因此屬習
    知技術。
、依據前述分析可知，依附於第五項（且間接依附於第一項）之第六項插頭連接器
    乃為熟悉本項技術人士在證據一及證據五之教示下即可將其相互結合應用而輕易
    完成者，且無功效上之增進，因此無法滿足進步性要件而不應准予專利。
、據前述分析比對可知，依附於第五項（且間接依附於第二項）之第六項插頭連接
    器乃為熟悉本項技術人士在證據一、證據二及證據五之教示下即可將其相互結合
    應用而輕易完成者，且無功效上之增進，因此無法滿足進步性要件而不應准予專
    利。
(7)、系爭案申請專利範圍第七項與證據一、證據二、證據七以及申請前既有技術或知
    識相較，欠缺進步性要件，不應准予專利，原告謹敘明理由如后：
、申請專利範圍第七項係依附於申請專利範圍第一項或第二項之多重附屬項，其除
    分別包含第一項或第二項之全部構成要件外，另外新加入了其他構成要件；現針
    對第七項中新加入之構成要件進行分析如后。
、第七項新加入之構成要件如下：於該絕緣體１外包覆有遮蔽構件４以提供對導電
    端子之電磁屏障保護功效，且於該遮蔽構件４外又組裝有絕緣材質之外蓋５，而
    構成插頭連接器之整體構形。惟前述第五項新加入之構成要件中之遮蔽構件已見
    於證據一之 FIG.1中（遮蔽殼體４）以及證據七之第二圖中（導電罩殼）。至
    於遮蔽構件外又組裝有絕緣材質之外蓋，乃一般電連接器之慣用配置，因此屬習
    知技術。
、依據前述分析可知，依附於第一項之第七項插頭連接器乃為熟悉本項技術人士在
    證據一、證據七以及申請前既有技術或知識之教示下即可將其相互結合應用而輕
    易完成者，且無功效上之增進，因此無法滿足進步性要件而不應准予專利。
、據前述分析可知，依附於第二項之第七項插頭連接器乃為熟悉本項技術人士在證
    據一、證據二、證據七以及申請前既有技術或知識之教示下即可將其相互結合應
    用而輕易完成者，且無功效上之增進，因此無法滿足進步性要件而不應准予專利
    。
(8)、系爭案申請專利範圍第八項與證據一、證據二、證據七以及申請前既有技術或知
    識相較，欠缺進步性要件，不應准予專利，原告謹敘明理由如后：
、申請專利範圍第八項係申請專利範圍第七項（第七項係依附於第一項或第二項）
    之附屬項，其除包含第七項之全部構成要件外，另外新加入了其他構成要件；現
    針對第八項中新加入之構成要件進行分析比對如后。
、第八項新加入之構成要件如下：絕緣本體１上設有若干卡塊，於遮蔽殼體４上
    設有與卡塊相配合之卡槽 421。惟前述第六項新加入之構成要件已可見於證據
    一，其中 FIG.1之遮蔽殼體１設有突片以卡合絕緣本體之凹口；以及證據七
    ，其中第二圖之導電罩殼設有閂鎖孔以卡扣介質殼體之閂鎖凸體，因此
    屬習知技術。
、依據前述分析可知，依附於第七項（且間接依附於第一項）之第八項插頭連接器
    乃為熟悉本項技術人士在證據一、證據七以及申請前既有技術或知識之教示下即
    可將其相互結合應用而輕易完成者，且無功效上之增進，因此無法滿足進步性要
    件而不應准予專利。
、依據前述分析可知，依附於第七項（且間接依附於第二項）之第八項插頭連接器
    乃為熟悉本項技術人士在證據一、證據二、證據七以及申請前既有技術或知識之
    教示下即可將其相互結合應用而輕易完成者，且無功效上之增進，因此無法滿足
    進步性要件而不應准予專利。
(9)、綜上論述，系爭案申請專利範圍第一項至第八項，或因欠缺新穎性而有違專利法
    第一條第一項第一款之規定，或因欠缺進步性而有違同法條第二項之規定，均不
    應准予專利，因此原處分及訴願決定維持系爭案申請專利範圍第一項至第八項准
    予專利之處分，顯已違法，應予撤銷。
３、被告辯稱「系爭案卡合後其本體成銳角夾角，而證據一之本體卻仍呈水平狀
    ，並無法節省絕緣本體縱長向尺寸，單單比對系爭案本體卡合後夾角與證據一之
    倒鉤，而忽略本體角度之差異此一關鍵，論述結果自然偏頗．．．，惟單以倒鉤
    卡合角度，而非本體卡合後角度作為比較標的，並不正確．．．」云云，被告前
    開論點，顯係基於未能探究系爭案所揭露之「實質結構」所致之謬誤結論，殊不
    足採，謹陳明理由如後：
(1)、為便於說明起見，原告增列系爭案與證據一之對照圖如附件七及附件八。附件七
    係系爭案與證據一之端子通孔橫截面之對照圖，其中系爭案第三圖之端子通孔特
    別以比照證據一 FIG.6之端子通孔的排列方式來呈現。附件八係系爭案與證據一
    之端子組合於絕緣本體上之端子通孔後之對照圖，其中系爭案第五圖之端子與端
    子通孔組合後之構型特別以比照證據一 FIG.7之排列方式來呈現。
(2)、附件七之系爭案第三圖顯示，端子通孔之右上方至左下方的連線（黃色線條）
    係與絕緣本體１之底面１０（藍色線條）呈銳角夾角；惟，證據一 FIG.6之端子通
    孔之右上方至左下方的連線（黃色線條）亦與絕緣本體之底面ａ（藍色線條
    ）呈銳角夾角。據此可知，基於證據一 FIG.6於系爭案提出申請前即已公開揭示
    「端子通孔之右上方至左下方的連線與底面ａ呈銳角夾角」之事實，系爭案已
    難謂符合可專利要件，因此，系爭案獲准之新型專利應予撤銷。
(3)、關於被告辯稱「系爭案卡合後其『本體』成銳角夾角，而證據一之『本體』
    卻仍呈水平狀，並無法節省絕緣本體縱長向尺寸，單單比對系爭案本體卡合後夾
    角與證據一之倒鉤，而忽略本體角度之差異此一關鍵，論述結果自然偏頗．．．
    ，惟單以倒鉤卡合角度，而非本體卡合後角度作為比較標的，並不正確．．．」
    云云。惟：
、附件八之系爭案第五圖清楚顯示，被告所指稱之系爭案「本體」並非端子２之
    最寬部位，因此該本體是否與絕緣本體１之底面１０（藍色線條）呈銳角夾角並
    非重點所在，被告對系爭案之實質結構顯有誤解；事實上，端子２之「最寬部位
    」為固持部，設若該固持部與絕緣本體１之底面呈水平並列方式安置，將會
    造成絕緣本體１之縱向尺寸增加的後果，因此，系爭案之固持部（其傾斜度以
    黃色線條表之）與絕緣本體１之底面１０（藍色線條）呈銳角夾角之特徵，才是節
    省絕緣本體１之縱長向尺寸的關鍵所在。
、附件八之證據一 FIG.7顯示，證據一之「本體」並非端子之最寬部位，因此
    該本體就算與絕緣本體之底面ａ呈水平狀，亦不會對絕緣本體之縱長向尺
    寸造成不利影響；事實上，端子40之固持部44上所設置之「倒鉤46」才是端子40
    之「最寬部位」，因此，該倒鉤（其傾斜度以黃色線條表之）與絕緣本體之
    底面ａ（藍色線條）呈現銳角夾角的事實，才是節省絕緣本體之縱長向尺寸的
    重點所在。
、據此可知，基於證據一 FIG.7於系爭案提出申請之前即已公開揭示「端子最寬
    部位之倒鉤與絕緣本體之底面ａ呈銳角夾角」之事實，系爭案已難謂符合可
    專利要件，因此，系爭案獲准之新型專利應予撤銷。至於被告捨棄「證據一最寬
    部位之倒鉤與絕緣本體之底面ａ呈銳角夾角」的關鍵重點不論，反倒以「證
    據一本體與絕緣本體之底面ａ呈水平狀」的枝微末節大作文章，實乃對系爭
    案之結構特徵有所誤解所致。
４、揆諸前揭理由事實，被告暨訴願決定機關之異議審查，有違專利法之明文規定，
    爰請判決如原告訴之聲明。
二、被告陳述：
１、起訴理由比較證據一與系爭案之異同，重覆強調二者具相同之「卡合部連線與絕
    緣本體呈銳角夾角」，並佐以前訴願理由書附件二之「絕緣本體之比較圖」加以
    說明，惟查系爭案卡合後其本體呈銳角夾角，而證據一之本體卻仍呈水平狀
    ，並無法節省絕緣本體縱長向尺寸，單單比對系爭案本體卡合後夾角與證據一之
    倒鉤，而忽略本體角度之差異此一關鍵，論述結果自然偏頗，此一觀點並未見原
    告於起訴狀中補充說明或論辯，反一再重覆原異議內容，未見新論點，第八頁第
    一行稱證據一之倒勾斜向配置「除能達成分散卡合力量之目的外，在本質上亦
    能減少絕緣本體之縱長向尺寸」，惟單以倒勾卡合角度，而非本體卡合後角度作
    為比較標的，並不正確，亦無法有效減少本體之縱長向尺寸；理由第二條中除證
    據一外，另與證據二、五、七比較，惟證據二單個導電端子雖與絕緣本體間成一
    角度固定於絕緣本體內，但其相鄰兩端子卻呈九十度固持；證據五端子固持段水
    平固定於端子模組中，並未與絕緣本體底表面成一銳角；證據七其端子固持段水
    平固定於端子模組，而非成銳角夾角地固持於端子通孔中；證據二、五、七之構
    造特徵與施行功效均與系爭案不同；無法證明系爭案不具新穎性或進步性，起訴
    理由自不足採。
２、綜上所述，被告之原處分並無違法，請判決如被告答辯之聲明。
三、參加人陳述：
    參加人未於言詞辯論期日到場，亦未提出書狀，作何聲明、陳述。
    理  由
一、按凡對物品之形狀、構造或裝置之創作或改良，而可供產業上利用者，得依法申
    請取得新型專利，為系爭案核准審定時專利法第九十七條暨第九十八條第一項前
    段所規定。而公告中之新型，任何人認有違反前揭專利法第九十七條至第九十九
    條規定者，依法得自公告之日起三個月內，備具異議書，附具證明文件，向專利
    專責機關提起異議。從而，系爭案有無違反前揭專利法情事而應不予專利，依法
    應由異議人附具證據證明之，倘其證據足以證明系爭案有違前揭專利法之規定，
    自應為異議成立之處分。
二、本件系爭第00000000號「插頭連接器」新型專利案，至少包括有：絕緣
    本體，其具有水平之底表面及與底表面相鄰接且相對設置之對接面與接合面，於
    接合面上設有複數個貫穿至對接面之第一端子通孔，該等第一端子通孔之橫截面
    構造至少包括有收容部及卡合部，其中卡合部係設置於收容部之端側適當位置處
    ，且自該卡合部至收容部中心之連線方向係與絕緣本體之底表面成一銳角夾角；
    第一端子，係對應組設於絕緣本體之第一端子通孔中，其至少包括有突出絕緣本
    體外之對接段，及固持於前述第一端子通孔中之固持段者。原告所提異議證據計
    有：證據一為西元一九九七年十二月二日公告之美國第0000000號專利案
    （即引證一）、證據二及附件二為西元一九七五年十月二十八日公告之美國第0
    000000號專利案（即引證二）及其部分構造編號圖、證據三及附件三為西
    元一九八七年二月十日公告之美國第0000000號專利案（即引證三）及其
    部分構造編號圖、證據四為西元一九七五年十二月二日公告之美國第00000
    00號專利案（即引證四）、證據五為西元一九九八年二月十日公告之美國第0
    000000號專利案（即引證五）、證據六為西元一九九四年三月三日公告之
    美國第0000000號專利案（即引證六）及證據七為八十六年六月十一日公
    告之第00000000號「具變更電路特性之裝置的電連接器」新型專利案（
    即引證七）。經被告審查，認引證一至七與系爭案相較，引證一之端子接觸部與
    尾部之間設一本體，本體凸設兩倒鉤，其第六圖則顯示絕緣本體端子通孔中對應
    設有收容兩倒鉤之傾斜部，惟此倒鉤及傾斜部構造僅為將端子固定於絕緣本體，
    端子本體固定後仍水平收容於絕緣本體通孔中，當多個端子同排配置時並無法縮
    減絕緣本體縱長向尺寸；引證二其導電端子與絕緣本體間以四十五度角固定於絕
    緣本體內，使端子間抵接方向與絕緣本體間之運動方向不共線，另每一絕緣本體
    中兩排端子與另兩排端子成九十度固持，以平衡端子間之抵接力，惟此一構造並
    未揭露系爭案相鄰兩端子於絕緣本體之縱長方向上部分重疊之特徵，無法達到節
    省絕緣本體縱長方向尺寸之功效；引證三其藉由端子突部卡扣於通孔內之凹部而
    將導電端子豎直固定於絕緣本體中，並未揭露系爭案端子固持段與絕緣本體底表
    面成一銳角夾固於通孔中之構造特徵；引證四藉由端子開孔側弧狀部抵接端子收
    容孔內壁，而將端子豎直固定於電板中，亦無法達成多個端子同排配置時節省絕
    緣本體縱向尺寸之施行功效；引證五其圖式顯示端子固持段水平固定於端子模組
    中，而非如系爭案與絕緣本體底表面成一銳角，二者技術特徵不同，施行功效亦
    互異；引證六藉端子支撐部與收容孔內之肩部及兩固持臂，與端子收容孔內壁配
    合，將端子固定於收容孔內，並未揭露系爭案端子固持段與絕緣本體底表面成銳
    角之構造特徵；引證七其端子固持段為水平地固定於端子模組，而非成銳角夾角
    地固持於端子通孔中，其構造特徵及施行功效均與系爭案不同。故引證一至七均
    不具系爭案之專利特徵，系爭案仍具新穎性，且將引證一至七組合亦不能證明系
    爭案不具進步性，乃為異議不成立之處分，固非無見。
三、惟查，系爭案申請專利範圍第一項記載：「一種插頭連接器，至少包括有：絕緣
    本體，其具有水平之底表面及與底表面相鄰接且相對設置之對接面與接合面，於
    接合面上設有複數個貫穿至對接面之第一端子通孔，該等第一端子通孔之橫截面
    構造至少包括有收容部及卡合部，其中卡合部係設置於收容部之端側適當位置處
    ，且自該卡合部至收容部中心之連線方向係與絕緣本體之底表面成一銳角夾角；
    第一端子，係對應組設於絕緣本體之第一端子通孔中，其至少包括有突出絕緣本
    體外之對接段，及固持於前述第一端子通孔中之固持段。」已如前述。本件經本
    院囑託中國機械工程學會鑑定，該會以九十三年五月二十八日中機（）發字第
    九三○二一號函檢送鑑定報告乙份，其中鑑定意見記載：
１、（由證據一【即西元一九九七年十二月二日公告之美國第0000000號專利
    案】FIG.4及FIG.5以及說明書第三欄第五十行至第五十五行的敘述內容【中譯文
    略為：端子是由導電片狀金屬材料衝鍛成型，因此通常平面本體部均具有二
    個相對端緣42a。扭轉過之固持部係藉由一對自相對端緣42a處棋向朝外突出之
    固持倒鉤來加大寬度】觀之，證據一端子之固持部上之倒鉤是否構成端
    子之相對最寬部位？）
    如上圖所示，證據一端子之固持部上之倒鉤，確實係構成端子之相對最
    寬部位。
２、（由原告九十三年三月十八日行政訴訟準備狀附件七之證據一 FIG.6觀之，證據
    一之端子通孔之右上方至左下方的連線【黃色線條】是否與絕緣本體之底面ａ
    【藍色線條】呈銳角夾角？）
    數學上，角以兩邊所指的方向差的大小加以分類，若角度相等於一圓半徑繞圓心
    旋轉四分之一圓時，則稱此角為「直角」。仿此定義，相等於半徑旋轉半個圓時
    ，稱為「平角」，若小於直角，則稱為「銳角」，大於直角而小於平角，則稱為
    「鈍角」，大於平角稱為「優角」，兩邊重疊的優角稱為「周角」或「全角」。
    系爭案證據一之端子通孔之右上方至左下方的連線（黃色線條）與絕緣本體的
    底面ａ（藍色線條），兩者所指的方向差小於直角，故可判斷係呈銳角夾角。
３、（由上開行政訴訟準備狀附件八之證據一 FIG.7觀之，證據一之端子之固持部
    上之倒鉤以斜向【有別於傳統之水平向】方式嵌入端子通孔之後，是否與
    絕緣本體之底面ａ呈銳角夾角？）
    證據一之端子之固持部上之倒鉤以斜向方式嵌入端子通孔之後，與絕緣
    本體之底面ａ，兩者所指的方向差小於直角，故可判斷係呈銳角夾角。
４、（由系爭案第二圖觀之，系爭案端子２之固持段是構成端子２之相對最寬部位
    ？）
    由系爭案第二圖觀之，系爭案端子２之固持段是構成端子２之相對最寬部位。
５、（由上開行政訴訟準備狀附件七之系爭案第三圖觀之，系爭案之端子通孔之右
    上方至左下方的連線【黃色線條】是否與絕緣本體之底面１０【藍色線條】呈銳角
    夾角？）
    由上開行政訴訟準備狀附件七之系爭案第三圖觀之，系爭案之端子通孔之右上
    方至左下方的連線（黃色線條）與絕緣本體之底面１０（藍色線條），兩者所指的
    方向差小於直角，故可判斷係呈銳角夾角。
６、（由上開行政訴訟準備狀附件八之系爭案第五圖觀之，系爭案之端子２之固持段
    以斜向【有別於傳統之水平向】方式嵌入端子通孔之後，是否與絕緣本體之
    底面１０呈銳角夾角？）
    由上開行政訴訟準備狀附件八之系爭案第五圖觀之，系爭案之端子２之固持段
    以斜向方式嵌入端子通孔之後，與絕緣本體之底面１０，兩者所指的方向差小於
    直角，故可判斷係呈銳角夾角。
７、（證據一之端子通孔因斜向配置而與絕緣本體之底面ａ呈銳角夾角之結構特徵
    【如附件七之證據一 FIG.6所示】，相較於系爭案之端子通孔因斜向配置而與
    絕緣本體之底面１０呈銳角夾角之結構特徵【如附件七之系爭案第三圖所示】而言
    ，兩者是否實質相同？）
    證據一之端子通孔因斜向配置而與絕緣本體之底面ａ呈銳角夾角之結構特徵，
    相較於系爭案之端子通孔因斜向配置而與絕緣本體之底面１０呈銳角夾角之結構
    特徵而言，兩者皆分別具有卡合部（證據一之卡合部41C，系爭案之卡合部132）
    及收容部（證據一之收容部，系爭案之收容部131）之結構特徵，而能有效節
    省絕緣本體之空間，故可判斷兩者係實質相同。
８、（證據一之端子之相對最寬之固持部上之倒鉤以斜向方式嵌入端子通孔
    之後而與絕緣本體之底面ａ呈銳角夾角之結構特徵【如附件八之證據一 FIG.7所
    示】，相較於系爭案之端子２之相對最寬之固持段以斜向方式嵌入端子通孔
    之後而與絕緣本體之底面１０呈銳角夾角之結構特徵【如附件八之系爭案第五圖所
    示】而言，兩者是否實質相同？）
    證據一之端子之相對最寬之固持部上之倒鉤以斜向方式嵌入端子通孔之
    後而與絕緣本體之底面ａ呈銳角夾角之結構特徵，相較於系爭案之端子２之相對
    最寬之固持段以斜向方式嵌入端子通孔之後而與絕緣本體之底面１０呈銳角夾
    角之結構特徵而言，兩者之端子通孔（證據一之端子通孔，系爭案之端子通孔
    ）皆在分別以斜向方式嵌入具扭轉一定角度之端子（證據一之端子之固持部
    上之倒鉤，系爭案之端子２之相對最寬之固持段），故可判斷兩者係實質
    相同。
四、查被告先前就原告聲請本院囑託中國機械工程學會鑑定之事項並無意見，之後就
    中國機械工程學會鑑定之意見亦無意見，而參加人經本院合法通知，未於言詞辯
    論期日到場，亦未提出書狀，作何陳述，且本院觀諸中國機械工程學會之鑑定意
    見已就兩造爭點詳為鑑定，自堪採信。
五、綜上所述，原告所提出之證據足以證明系爭案有違首揭專利法之規定，被告所為
    「異議不成立」之處分，自有違誤，訴願決定予以維持，亦有未合，從而原告訴
    請撤銷訴願決定及原處分，並命被告就參加人之第00000000號「插頭連
    接器」新型專利申請案，應為撤銷准予專利之處分，均為有理由，應予准許。
六、本件事證已臻明確，兩造其餘攻擊防禦方法與本件判決結果不生影響，故不逐一
    論述，併此敘明。
據上論結，本件原告之訴為有理由，爰依行政訴訟法第九十八條第三項前段判決如主
文。
中    華    民    國      九十三      年      七      月      十四      日
                              臺 北 高 等 行 政 法 院 第 一 庭
                                    審 判 長 法    官 徐瑞晃
                                             法    官 李得灶
                                             法    官 吳慧娟
右為正本係照原本作成。
如不服本判決，應於送達後二十日內，向本院提出上訴狀並表明上訴理由，如於本判
決宣示後送達前提起上訴者，應於判決送達後二十日內補提上訴理由書（須按他造人
數附繕本）。
中    華    民    國      九十三      年      七      月      十四      日
                                             書 記 官 劉道文
